臺灣高等法院民事判決
111年度消上字第3號
上  訴  人  陳嘉仁  
訴訟代理人  王啓任律師
            劉彥麟律師
被 上訴 人  永泰國際飯店股份有限公司(村却國際溫泉酒店)

法定代理人  蔡建庭  
訴訟代理人  陳雅珍律師
上列當事人間請求損害賠償事件，上訴人對於中華民國110年9月
30日臺灣宜蘭地方法院109年度消字第2號第一審判決提起上訴，
本院於111年5月25日言詞辯論終結，判決如下：
    主      文
上訴駁回。
第二審訴訟費用由上訴人負擔。
    事實及理由
一、上訴人主張：伊於民國109年4月25日晚間至被上訴人旗下之
    村却國際溫泉酒店「東西匯WEST23」餐廳（下稱系爭餐廳）
    用餐時，因被上訴人於準備食材、烹煮過程中疏未注意，於
    提供之蔬菜餐食中遺留小石頭（下稱系爭小石頭），致伊誤
    咬造成牙齦流血、左上第二大臼齒（即好日牙醫診所治療摘
    要編號27號牙齒，下稱編號27號牙齒）斷裂缺牙、右下第二
    小臼齒（下稱編號45號牙齒）假牙不合與牙根斷裂等傷害（
    下稱系爭傷害），受有支出門診費用新臺幣（下同）550元
    、編號27號牙齒植牙重建及編號45號牙齒須拔除併行齒脊保
    存術、植牙術所需費用28萬5,000元，共計28萬5,550元醫療
    費用之損害，且伊因牙齒斷裂致影響咬合及咀嚼功能而經常
    食不下嚥，亦致外表不美觀，造成伊極大心理負擔，受有精
    神上損害10萬元。又被上訴人為經營餐飲服務業之企業，伊
    為前往用餐之消費者，被上訴人於提供餐食服務時，應確保
    該餐食未摻有異物，符合當時科技或專業水準可合理期待之
    安全性，然其所提供之餐食竟遺留系爭小石頭，顯然其於準
    備食材、烹煮過程中欠缺普通人之注意而有重大過失，致伊
    受有上開損害，違反消費者保護法（下稱消保法）第7條第1
    項規定，伊亦得依消保法第51條規定，請求3倍之懲罰性賠
    償金115萬6,650元。以上合計154萬2,200元，爰依民法第18
    4條第1項前段、消保法第7條第1項、第3項、第51條規定，
    求為命被上訴人給付154萬2,200元，並加計自起訴狀繕本送
    達翌日起算之法定遲延利息等語（原審為上訴人敗訴之判決
    ，上訴人不服，提起上訴）。並於本院聲明：㈠原判決廢棄
    。㈡被上訴人應給付上訴人154萬2,200元，及自起訴狀繕本
    送達翌日起至清償日止，按週年利率百分之5計算之利息。㈢
    願供擔保，請准宣告假執行。
二、被上訴人則以：伊當天提供予上訴人之餐食係起士野菇燉飯
    ，所用食材俱無硬質食材，上訴人咬到之物應為香菇頭，並
    非小石頭，且無證據證明其因咬到石頭而受有系爭傷害。又
    上訴人之牙齒本有舊疾，編號27號、45號牙齒之損害早於10
    9年4月25日前即已發生，上訴人縱有咬到香菇頭或其所稱之
    小石頭，亦無從認定因而致編號27號、45號牙齒受損。上訴
    人如因咬到硬物致牙齒斷裂，理應於當日或隔日就醫，惟其
    遲至109年4月28日方至好日牙醫診所就診，就診目的係為檢
    查編號27號牙齒之前拔除的傷口癒合情況，並未再因編號27
    號、45號牙齒誤咬系爭小石頭有新傷口而求診，上訴人顯未
    能就伊所提供餐食與其牙齒損害間具有相當因果關係一事善
    盡舉證責任。另伊當日第一時間有致歉之舉，係本於服務業
    顧客至上之精神，非伊有何侵害上訴人權利之行為，上訴人
    之主張無理由等語，資為抗辯。並於本院聲明：㈠上訴駁回
    。㈡如受不利判決，願供擔保請准宣告免為假執行。
三、上訴人主張其於109年4月25日晚間至被上訴人旗下村却國際
    溫泉酒店之系爭餐廳用餐，因被上訴人於準備食材、烹煮過
    程中疏未注意，提供之餐食遺留系爭小石頭，致其誤咬造成
    系爭傷害，而受有支出醫療費用28萬5,550元之損害及精神
    上損害10萬元，其自得依民法第184條第1項前段、消保法第
    7條第1項、第3項規定請求被上訴人負損害賠償責任，及依
    消保法第51條規定請求賠償上開損害3倍之懲罰性賠償金115
    萬6,650元等語，惟為被上訴人所否認，並執前詞置辯。經
    查：
　㈠按因故意或過失，不法侵害他人之權利者，負損害賠償責任
    ，民法第184條第1項前段固有明文。然侵權行為損害賠償責
    任，須行為人因故意過失不法侵害他人權利，亦即行為人須
    具備歸責性、違法性，並不法行為與損害間有相當因果關係
    ，始能成立，且主張侵權行為損害賠償請求權之人，對於侵
    權行為之成立要件應負舉證責任（最高法院100年度台上字
    第328號判決意旨參照）。又從事設計、生產、製造商品或
    提供服務之企業經營者，於提供商品流通進入市場，或提供
    服務時，應確保該商品或服務，符合當時科技或專業水準可
    合理期待之安全性。企業經營者違反前2項規定，致生損害
    於消費者或第三人時，應負連帶賠償責任。但企業經營者能
    證明其無過失者，法院得減輕其賠償責任。消保法第7條第1
    項、第3項定有明文。另企業經營者主張其商品於流通進入
    市場，或其服務於提供時，符合當時科技或專業水準可合理
    期待之安全性者，就其主張之事實負舉證責任，消保法第第
    7條之1第1項亦有明定。可知商品或服務具安全或衛生上之
    危險存在，固屬法律上推定之事實，應由企業經營者舉證商
    品或服務具符合當時科技或專業水準可合理期待之安全性。
    惟消費者依上開規定請求賠償，仍應先行證明其係因企業經
    營者提供之商品及服務之危險性而受有損害，即二者間具有
    因果關係之事實（最高法院103年度台上字第2120號判決意
    旨參照）。查上訴人主張其因被上訴人之過失，致誤咬被上
    訴人提供之餐食中遺留之系爭小石頭，而受有系爭傷害等情
    ，為被上訴人所否認，自應由上訴人先就被上訴人符合侵權
    行為之成立要件，及其所受損害與被上訴人提供之餐食間存
    有相當因果關係一事負舉證責任。
　㈡上訴人主張其於109年4月25日晚間至被上訴人旗下村却國際
    溫泉酒店之系爭餐廳用餐，用餐時咬到被上訴人提供之餐食
    中遺留之小石頭，致其受有系爭傷害。其之前已經將牙齒植
    牙整備完畢，縱有檢查出其齒質不良，亦不至於在用餐咀嚼
    時輕易斷裂，且其從107年8月起即有定期於詮佳牙醫診所追
    蹤診療，編號45號牙齒事發前有做過根管治療及補牙，事發
    後到好日牙醫診所治療，治療摘要記載有牙根斷裂情況。編
    號27號牙齒於詮佳牙醫診所病歷上僅有齲齒、補牙之記載，
    然好日牙醫診所治療摘要上顯示有缺牙現象，而無故牙根斷
    裂或缺牙通常可合理懷疑係因咬到硬質物體所致云云，並提
    出好日牙醫診所治療摘要、X光照片、金牙科牙醫診所診療
    資料、收據、詮佳牙醫診所病歷表為證【見原審109年度補
    字第285號卷（下稱補字卷）第19-21頁、原審卷第95-111頁
    、第115-119頁】。上訴人有於上開時間至被上訴人旗下村
    却國際溫泉酒店之系爭餐廳用餐乙節，固為兩造所不爭執，
    並有環滙亞太信用卡（股）公司信用卡消費證明聯、電子發
    票證明聯、結帳單附卷可憑（見原審補字卷第25頁），然查
    ：
　⒈依證人即當日處理此宗消費糾紛之被上訴人公司餐飲部副理
    劉鈞銘於原審審理時證述：「我認識在庭上訴人，上訴人是
    109年4月25日在西餐廳的客人，上訴人首先跟我的下屬即領
    班反應吃到物品，上訴人有拿給我看，我有親眼看到是香菇
    頭，我有親手摸香菇頭，是微硬的，但是用手指頭還是壓的
    扁，上訴人反應右上顎位置的牙齒有崩損一顆，只有講有上
    開損害，我沒有看過照片上（原審卷第59頁）這顆石頭，這
    顆石頭不是我上開所述的香菇頭，我有將所述的香菇頭拿去
    向行政主廚李佳和確認過，他回覆說確實是香菇頭，當時我
    與主廚都有出來為這件事情道歉，是有道歉，道歉的內容就
    是客人吃到東西，造成他牙齒不適，我們表示歉意，行政主
    廚只有籠統的回答說是食材的問題」等語（見原審卷第78-8
    1頁），足證上訴人當日用餐時所稱誤咬之餐食應為香菇頭
    。上訴人雖提出其所稱小石頭之照片1張為證（見原審卷第5
    9頁），然證人即當日與上訴人共同用餐之人何惠瑛於原審
    審理時證述：「用餐到一半的時候，上訴人的嘴巴吐出一個
    黑色的東西，我看到的是一個黑黑的東西，但因為我沒有去
    摸，所以我不知道硬度如何。發生這個事情之後，上訴人馬
    上就跟餐廳的人說他咬到一顆黑色好像是石頭的東西，餐廳
    是由一位男士，應該是負責該餐廳的經理出面，經理有去問
    過廚房，我跟該經理說上訴人有咬到硬物，上訴人有向我表
    示牙齒有斷裂，該經理有回來跟我們說，廚房說那是香菇的
    蒂頭，可能是沒有洗乾淨，他們會改進。上訴人當時咬到硬
    物之後，沒有叫救護車到場或者是在用餐結束之後去醫院就
    診，案發當時我沒有看到上訴人有流血，但是案發之後上訴
    人的用餐速度有變慢，因為他表示牙齒斷裂不太舒服。黑色
    硬物後來被經理拿走了，我們沒有拍照，也沒有留存。」等
    語（見原審卷第132-133頁），足認證人劉鈞銘當日確有將
    上訴人所稱咬到之硬物交由廚房確認，應為香菇之蒂頭，而
    非小石頭，且上訴人及證人何惠瑛於事發當時均未就上訴人
    所稱咬到之硬物拍照，亦未留存該硬物。則上訴人於原審審
    理時提出之上開小石頭照片，究從何而來，即非無疑，難認
    係上訴人所稱咬到之硬物。至證人何惠瑛於原審審理時另證
    稱：「該照片（原審卷第59頁）為上訴人當初所吐出來的異
    物，我從眼睛看，我覺得應該是石頭」等語（見原審卷第13
    3頁），且上訴人於本院亦翻異其詞，陳稱：「當時是有一
    顆像鉛筆頭大小之石頭被劉經理拿進去，還有另外一顆也就
    是我用手機拍到白色石頭，菜裡面不僅有一顆，我咬到的是
    兩顆石頭」等語（見本院卷第113頁）。然上訴人與證人何
    惠瑛原均稱上訴人咬到之物為「黑色」硬物，且為「一顆」
    ，於事發當下均未拍照存證，該照片所示之物是否為當日上
    訴人誤咬之物，已有可疑，而證人何惠瑛復未就該異物實際
    接觸確認硬度為何及探究究為何物，則其證述應該是石頭等
    語，顯係其個人臆測或附和上訴人之詞，證人何惠瑛上開所
    述及上訴人於本院改稱其咬到的是兩顆石頭，一顆石頭被被
    上訴人之人員取走，其用手機拍到的是另一顆白色石頭
　　，均無足憑採。是上訴人主張其係咬到小石頭乙節，委不足
    取。
　⒉依證人即好日牙醫診所牙醫林世偉於原審審理時證述：「我
    認識在庭上訴人，上訴人是好日牙醫診所的病人，伊不確定
    上訴人何時至診所就診，應該是從前年108年開始，109年4
    月28日治療摘要這是伊看診的，當初是包含上訴人口內整體
    評估的費用，是上訴人當下的狀況，這些狀況是上訴人以前
    的狀況，上訴人以前就來我們診所就醫過，所以109年4月28
    日是綜合上訴人以前就診狀況所整理的評估費用，上開治療
    摘要有記載到要植牙，編號27號牙齒植牙的原因是缺牙，編
    號45號牙齒是疑似牙齒斷裂，這是上訴人來我們醫院初診的
    照片（即原審補字卷第21頁原證3號之X光片），應該是108
    年間的時候拍的，上面的門診章是病人來申請的時候蓋的日
    期，從上開照片就可以看出編號27號及45號牙齒有疑似斷裂
    的狀況，當時編號27、45號的牙齒的狀況，牙齒本來就有套
    上牙冠，所以從X光上面只能推測疑似有斷裂的狀況，不能
    判斷到底有沒有斷裂，照X光之後，我沒有把牙冠取下來查
    看有無斷裂的狀況，不能拆，拆了要重做，因為這種牙冠是
    固定的，109年4月28日才做出要植牙的評估，中間應該有其
    他的療程，例如洗牙、補蛀牙，後來編號27號牙齒應該有拔
    掉，所以這個治療摘要才有缺牙的狀況，編號45號則仍是疑
    似斷裂的狀況，因為牙冠沒有拔掉，中間的治療狀況，我沒
    有辦法詳細記得，上訴人後來沒有再來診所依治療摘要治療
    牙齒，最後一次應該就是109年4月28日，如果上訴人的牙齒
    假設還沒有拔掉，在有牙冠的情形下，上訴人的牙齒有可能
    會痛，也有可能整個掉下來，也有可能都沒事，這個很難說
    ，要看實際上咬到的情形」等語（見原審卷第144-146頁）
    。佐以好日牙醫診所病歷療程記載上訴人於108年11月21日
    至好日牙醫診所就診時，即已檢查出編號27號牙齒之假牙不
    合，假牙下有蛀牙、結構不良之情形，於109年2月13日就診
    時，除了針對編號13號之蛀牙、神經抽痛為處理外，另檢查
    出編號45號牙齒假牙不合、疼痛、結構不良，109年2月18日
    就診時，編號27號牙齒之舊假牙脫落只剩下牙根，無法保留
    需拔除，109年2月27日回診時，編號27號牙齒之傷口檢查正
    常癒合，109年4月28日回診時，編號27號牙齒之傷口穩定等
    情（見原審卷第163-165頁），足認編號27號、45號牙齒之
    損害均於109年4月25日前即已發生，且編號27號牙齒因舊假
    牙脫落只剩下牙根，於109年2月18日即已拔除。上訴人於10
    9年4月25日至系爭餐廳用餐前，編號27號、45號牙齒既已有
    上開受損情事，縱上訴人於當日用餐時有咬到證人劉鈞銘所
    稱之香菇頭或上訴人所稱之系爭小石頭，亦無從證明係被上
    訴人提供之餐食所致，二者間無相當因果關係存在。上訴人
    主張其於109年4月25日晚間至系爭餐廳用餐時，因被上訴人
    提供之餐食遺留硬物，致其誤咬而受有系爭傷害，自不可採
    。另上訴人主張被上訴人於事發時即由證人劉鈞銘及廚師出
    面道歉，事發後又送紅酒2瓶向其道歉，可證被上訴人須負
    擔一定之責任云云。然被上訴人為餐飲服務業，對於至系爭
    餐廳用餐之客人於用餐過程有任何不愉快意見之表達，其本
    於服務業顧客至上之精神，於第一時間表達對於服務不週或
    事後再以其他方式致歉，以使企業得以長久經營，僅為其服
    務態度之表彰，核與常情無違，自難以此遽認被上訴人有侵
    害上訴人權利之行為，上訴人上開主張，要不足採。
　㈢上訴人就其因被上訴人之過失，而誤咬被上訴人提供之餐食
    中遺留之系爭小石頭而受有系爭傷害，因而受有損害，及其
    所受損害與被上訴人提供之餐食間存有相當因果關係等事實
    ，既未能舉證以實其說，則其依民法第184條第1項前段、消
    保法第7條第1項、第3項規定，請求被上訴人負損害賠償責
    任，賠償其支出之醫療費用28萬5,550元及精神上損害10萬
    元，自屬無據。又被上訴人既無須對上訴人負任何損害賠償
    之責，則上訴人依消保法第51條規定，請求被上訴人給付按
    損害額3倍計算之懲罰性賠償金115萬6,650元，亦屬無據。
四、綜上所述，上訴人依民法第184條第1項前段、消保法第7條
    第1項、第3項、第51條規定，請求被上訴人給付上訴人154
    萬2,200元，及自起訴狀繕本送達翌日起至清償日止，按週
    年利率百分之5計算之利息，為無理由，不應准許。其假執
    行之聲請，亦失所附麗，應併予駁回。原審為上訴人敗訴之
    判決及駁回其假執行之聲請，核無不合。上訴意旨指摘原判
    決不當，求予廢棄改判，為無理由，應駁回其上訴。
五、本件事證已臻明確，兩造其餘之攻擊或防禦方法及所用之證
    據，經本院斟酌後，認為均不足以影響本判決之結果，爰不
    逐一論列，附此敘明。
六、據上論結，本件上訴為無理由，依民事訴訟法第449條第1項
    、第78條，判決如主文。
中　　華　　民　　國　　111 　年　　6 　　月　　15　　日
                  民事第十二庭  
                      審判長法  官  陳秀貞
                            法  官  毛彥程
                            法  官  蔡世芳
正本係照原本作成。
如不服本判決，應於收受送達後20日內向本院提出上訴書狀，其
未表明上訴理由者，應於提出上訴後20日內向本院補提理由書狀
（均須按他造當事人之人數附繕本）上訴時應提出委任律師或具
有律師資格之人之委任狀；委任有律師資格者，另應附具律師資
格證書及釋明委任人與受任人有民事訴訟法第466條之1第1項但
書或第2項所定關係之釋明文書影本。如委任律師提起上訴者，
應一併繳納上訴審裁判費。
中　　華　　民　　國　　111 　年　　6 　　月　　15　　日
  　　　　　　　　　　　　　書記官  何敏華